【裁判字號】    94,家訴,80
【裁判日期】    950328
【裁判案由】    分割遺產
【裁判全文】
臺灣臺北地方法院民事判決              94年度家訴字第80號
原      告  庚○○
訴訟代理人  陳建中律師
複代理人    陳月秀律師
被      告  丙○○
            己○○
            丁○○
            甲○○
                        號3樓.
            戊○○
兼上三人
訴訟代理人  乙○○
上列當事人間聲請分割遺產事件，本院判決如下：
    主  文
兩造被繼承人王光明所遺財產准予分割如下：如附表所示不動產
分歸原告所有；如附表所示台灣銀行公館分行存款被告每人各分
得新台幣壹拾萬柒仟捌佰壹拾玖元，其餘新台幣壹佰拾肆萬肆
仟捌佰玖拾元由原告取得；原告應補償被告每人各新台幣貳拾伍
萬陸仟零壹拾捌元。
訴訟費用由被告負擔二分之一，餘由原告負擔。
    事實及理由
一、程序部分：被告丙○○、己○○均經合法通知，未於言詞辯
    論期日到場，核無民事訴訟法第386 條各款所列情形，爰依
    原告聲請，由其一造辯論而為判決。原告起訴請求分割遺產
    ，嗣於94年4 月8 日聲明變更分割方法變更如下：「一原告
    取得被繼承人王光明所有位於台北市文山區○○○路○段二
    一八巷三七號三樓之不動產（房屋建號為00000-0000，權利
    範圍一分之一；土地三筆分別為台北市○○區○○路二小段
    0000-0000 地號，權利範圍四十八分之一；0000-0000 地號
    ，權利範圍四十八分之一；0000-0000 地號，權利範圍四十
    八分之一），原告就被繼承人王光明在臺灣銀行公館分行帳
    號000000000000號之存款，分得一十九萬一千八百零四元。
    （二）其他繼承人就被繼承人王光明在臺灣銀行公館分行帳
    號000000000000號之存款，每人各分得三十萬元整。」（見
    本件第162 頁）。惟分割遺產之訴係以遺產分割請求權為其
    訴訟標的，法院認原告請求分割遺產為有理由，即應依法定
    其分割方法，不受原告聲明之分割方法之拘束，先予敘明。
二、原告起訴主張：
  (一)原告與被繼承人王光明（民國○○年○ 月○ 日生、身分證字號
    ：Ｚ000000000 號）於65年5 月15日結婚，嗣王光明於92年
    2 月23日死亡，留有如附表所示之不動產與銀行存款遺產，
    原告與被繼承人王光明並未生育子女，王光明之父母亦已去
    世，其遺產依法由原告與王光明之兄弟姊妹繼承。被繼承人
    王光明共有八個弟弟妹妹，其中二弟王光新已於82年12月23
    日死亡，五弟王光南已於75年7 月14日死亡，自無繼承權，
    被告等六人均為被繼承人王光明之弟弟妹妹，故本件遺產由
    兩造共同繼承。
  (二)本件遺產並無不能分割之情形，兩造亦無不分割之約定，且
    不動產部分已經辦理繼承之公同共有登記完畢，合於分割之
    規定。原告曾於九十三年間發函促請被告協同辦理繼承登記
    與遺產分割，但被告中戊○○與乙○○迄今沒有回應，綜上
    ，因繼承人間無法達成分割協議，為此訴請裁判分割。
  (三)被繼承人王光明之遺產債權債務及應扣除金額明細：
    1.遺產：如附表。
    2.債務：共計新台幣（以下同）568,990元。明細如下：
      (1)醫療費用：100,990 元（參原證八號與原證八-1號）
      (2)看護費用：自被繼承人王光明於91年9 月23日送醫至92
        年2 月23日止，其住院期間或由原告自行看護或請看護
        ，看護費用以每天2,000 元計算，為計算方便只取一百
        五十天計算，為30萬元（參原證九號）。
      (3)喪葬費用（包括靈骨塔位費用）：
        善島寺靈骨塔位費用：10萬元（參原證十號）。
        治喪費（包括花、香燭冥紙、靈位排、壽衣、唸經、麻
        衣等支出）：6 萬元。惟此部分原告因當時處理喪事繁
        忙，未保留收據，懇請斟酌判定金額。
      (4)原告對被繼承人有剩餘財產分配請求權，故應先自遺產
        內扣除。剩餘財產分配請求權之金額為遺產之一半。
  (四)分割方法
    1.被繼承人於92年9 月18日在紅包袋上親筆書寫「老王光明
      已將房子過給庚○○」（參見原證十一號），探其真意，
      即被繼承人指定其遺產分割方法，其在文中自書「王光明
      」，依學者見解可以解釋為簽名（見陳棋炎、黃宗樂、郭
      振恭合著，民法繼承新論，第316 頁），符合同法第1190
      條關於自書遺囑之要件。則系爭遺產之分割方法應優先遵
      照遺囑指定之方式，不動產部分（土地與建物）之所有權
      由原告單獨繼承。至於存款部分，因被繼承人之遺囑未指
      定分割方法，復歸於民法第1144條第2 款，被告可各取得
      存款之十二分之一，原告可取得存款之二分之一。
    2.若鈞院認為上開遺囑無效，因原告與被繼承人在婚後長期
      定住於系爭不動產，原告現為系爭不動產之管理人，其餘
      被告均另有家庭與居住地，則應將該不動產原物分配與原
      告方為允當，否則系爭不動產將由七位繼承人共有，其中
      二位尚且不知去向，將有害系爭不動產日後之處分與利用
      ；次查，原告可分得之財產價值逾系爭不動產價額，因此
      將不動產全部分配予原告單獨所有，為簡便合理之分割方
      法；末查，被繼承人與原告為配偶關係，以及上開紅包袋
      遺囑記載之意旨，可見由原告單獨取得房屋所有權，不但
      符合被繼承人之生前意願，亦達成圓滿分配被繼承人遺產
      之目的。懇請將不動產分配與原告，另就於存款部分，原
      告取得191,804 元，被告每人各取得30萬元（參見表二）
      。
  (五)聲明：兩造公同共有之遺產准予分割，分割方法變更如下：
    1.原告取得被繼承人王光明所有位於台北市文山區○○○路
      ○段218 巷37號3 樓之不動產（房屋建號為00000-0000，
      權利範圍一分之一；土地三筆分別為台北市○○區○○路
      二小段0000-0000 地號，權利範圍四十八分之一；0000-0
      000 地號，權利範圍四十八分之一；0000-0000 地號，權
      利範圍四十八分之一），原告就被繼承人王光明在臺灣銀
      行公館分行帳號000000000000號之存款，分得191,804 元
      。
    2.被告就被繼承人王光明在臺灣銀行公館分行之存款（帳號
      ：000000000000 號）每人各分得30萬元。
  (六)原告提出戶籍謄本、繼承系統表、台北市文山區○○○路○
    段218 巷37號3 樓之土地及建物謄本、王光明之九十年與九
    十一年綜合所得稅各類所得資料清單及財產歸屬資料清單、
    王光明之臺灣銀行公館分行存摺影本、遺產清冊、遺產稅免
    稅證明書影本、王光明於91年9 月23日至11月4 日台大醫院
    住院費用之收據影本與明細表影本、其他醫藥費收據影本、
    王光明需長期護費之診斷證明書影本、靈骨塔位費用收據影
    本、王光明之紅包袋遺囑影本為證。
三、被告丁○○、甲○○、戊○○、乙○○則以：
  (一)被繼承人王光明在信封上寫字時，已經中風沒有意識，沒有
    遺囑能力，而且遺囑怎麼可以寫在紅包袋上，紅包袋上的文
    字不具遺囑效力。
  (二)被告同意原告扣除醫療費用100,990 元、靈骨塔的費用10萬
    元。
  (三)被告就看護費用、喪葬費用之意見如下：1.被繼承人王光明
    之喪禮是參加政府舉辦之聯合祭奠，聯合祭奠是免費參加，
    不需支付棺材費；被告乙○○只有在火葬當天見到一個人在
    誦經，頭七、二七被告乙○○均未看到，不知道是否有請人
    誦經之事，原告請求之喪葬費用太誇大，以一萬元為當。2.
    被繼承人王光明自送醫急診到死亡剛好一百五十天，王光明
    在醫院時根本沒有意識，王光明截肢手術之後被告乙○○有
    去醫院探視王光明，被告乙○○有看到看護工，看護工五天
    結一次帳，原告說一天兩千元，被告乙○○也有看到原告給
    看護工錢。九月間進台大，十月三十一日出院以後轉復健科
    ，被告乙○○前往復健科探望，確實有看護工在現場，但該
    名看護工並不是很盡責；王光明轉院到振興醫院後，被告乙○○前往探視一次，當時沒有看到看護工；嗣原告將王光明
    接回家中，後來因為無法照顧又要送回台大，台大拒收又轉
    院到萬芳醫院，在萬芳醫院被告乙○○沒有去看過王光明，
    所以王光明在萬芳醫院時有沒有請看護工。即王光明在台大
    醫院時有請看護工，在振興醫院和萬芳醫院時沒有請看護工
    ，在家中療養期間則不清楚。
  (四)王光明遺產中的不動產被告認為應該拍賣，再將拍賣金額加
    上遺產中的動產部分，扣除應該扣除的費用後再分給兩造等
    語，資為抗辯。
四、兩造不爭執事項：
  (一)被繼承人王光明於92年2 月23日死亡。
  (二)原告為被繼承人配偶，原告與被繼承人未育有子女；被繼承
    人為長子，下有弟妹八人，其中王光新、王光南先於被繼承
    人死亡，被告六人等為被繼承人之弟弟妹妹，被繼承人之遺
    產由兩造共同繼承，並有戶籍謄本附卷可稽（見第16頁至35
    頁）。原告為被繼承人配偶，被告為第三順序法定繼承人；
    依民法第1144條第2 款規定，原告之應繼分為遺產二分之一
    ，被告之應繼分為二分之一。
  (三)遺產內容：如附表。
    其中不動產（包括房屋及土地）之價值合計3,719,131元。
    動產（即存款）合計1,991,804元。
  (四)原告已經支付之被繼承人王光明醫藥費100,990 元、善導寺
    靈骨塔費用10萬元，應自遺產中扣除清償原告。兩造協議94
    年度地價稅13,044元屬遺產管理費用，以遺產清償，但此筆
    稅額兩造均未繳納，尚不能無自遺產扣除清償兩造。
  (五)原告與被繼承人王光明結婚後未以契約訂立夫妻財產制，故
    以法定財產制為其夫妻財產制。
五、兩造爭執事項：(一)原證十一是否為自書遺囑？(二)被繼承人王
    光明生前看護費及喪葬費用以多少為合理？(三)原告主張剩餘
    財產分配請求權有無理由？原告應分配之剩餘財產差額如何
    ？本院審酌如下：
    (一)原告所提原證十一是否為自書遺囑（見本件第89頁）？
      所謂自書遺囑乃遺囑人為使其最後意思，於其死後發生法
      律上效力，依法定方式所為之無相對人之單獨行為，依民
      法第1190規定「自書遺囑者，應自書遺囑全文，記明年、
      月、日，並親自簽名；如有增減、塗改，應註明增減、塗
      改之處所及字數，另行簽名。」，其非依此方式為之者，
      不生效力（參照最高法院28年度上字第2293號判例）。又
      遺囑之簽名通常簽在遺囑文字末尾，但於開首記明亦無不
      可，惟查系爭紅包袋上文書內容為「我是快樂的流淚。我
      向大家說老王光明已經．．．房子過給庚○○（即原告）
      91.9.28 。我現是新生小孩那有過去。我早把（過）去丟
      掉了。不要回想光榮過去。你花了五年忘掉，我一下子就
      悟了。」，文書之開首或末尾俱無人簽名，文書中「我向
      大家說老『王光明』．．．」其中「王光明」等三字，既
      非在文字末尾亦非在開首，乃夾雜在文句之中，為文句之
      一部，顯非簽名；觀諸其餘文字，並無被繼承人之親自簽
      名，自不符合上開規定之自書遺囑之法定方式，即不生自
      書遺囑之效力，故原告主張其為自書遺囑委不足取。
    (二)被繼承人王光明生前之看護費及喪葬費用以多少為合理？
      1.原告主張被繼承人王光明之遺產應先扣除生前看護費二
        十萬元、喪葬費用六萬元再予分割，被告同意遺產應先
        扣除看護費及喪葬費再分割，但以原告主張之應扣除金
        額過高等語置辯，故本院僅須就數額予以審酌。
      2.看護費用：
        (1)查被繼承人王光明於91年9 月21日送台大醫院急診、
          23日住進加護病房、26日轉入骨科病房，同年10月4
          日接受右手橈動脈切除手術、14日發生腦血管阻塞性
          中風，活動不便須專人照護，有台大醫院診斷證明書
          附卷可稽（見本件第83頁）；被繼承人另自91年11月
          4 日至同年月16日共13日住振興復健醫院，需人長期
          照顧，有振興復健醫學中心診斷證明書在卷可憑（見
          本件第86頁）。被告就被繼承人王光明在台大醫院醫
          護期間支出看護費用不爭執，但就其他醫護他處所是
          否有看護費用，則為不知之陳述，本院參照民事訴訟
          法第280 條第2 項規定，審酌上開醫院診斷證明書內
          容，依被繼承人王光明之情形確實須有專人照護，而
          以原告當時年近七十歲之高齡，衡情無法全天照顧王
          光明，是原告主張其聘顧看護，照護被繼承人王光明
          自有必要。
        (2)次查被繼承人自91年9 月23日至同年11月4 日計43天
          住台大醫院，有台大醫院住院費用明細表上載住出院
          日期可稽（見第62頁），被告就此住院期間確實有雇
          請看護及看護費用一天二千元並不爭執（見94年9 月
          22 日 筆錄即第147 頁），依此計算此一期間看護費
          用為86,000元（2,000 元/ 天×43天＝86,000元）。
        (3)被繼承人自91年11月4 日至同年11月16日計13天住振
          興復健醫學中心，有振興復健醫學中心診斷證明書可
          稽（見第86頁），而被繼承人確有雇請看護之必要已
          如前述，此一期間看護費用為26,000元（2,000 元/
          天×13天＝26,000元）。
        (4)被繼承人自92年2 月11日起至同年2 月23日計13天住
          台北市立萬芳醫院，有萬芳醫院醫療費用收據（見第
          80頁）附卷可憑，而被繼承人確有雇請看護之必要已
          如前述，此一期間看護費用為26,000元（2,000 元/
          天×13天＝26,000元）。
      3.喪葬費用：原告主張支出六萬元並以估價單為證（見本
        件第108 頁），惟估價單並非實際支付之憑證，自難憑
        以證明確有此項支出，原告既未能舉證，而被告在一萬
        元以內不爭執，故應扣除金額為一萬元。
      4.綜上，原告主張自遺產內扣除之看護費用及喪葬費用以
        148,000 元（86,000元＋26,000元＋26,000元＋10,000
        元＝148,000 元）為合理。
    (三)原告就系爭遺產主張剩餘財產分配請求權有無理由？
      1.查原告與被繼承人王光明係於65年5 月間結婚，婚後未
        約定夫妻財產制，依法法定財產制為其夫妻財產制，民
        法第1005條定有明文。按民法第1030條之1 規定：「法
        定財產制關係消滅時，夫或妻現存之婚後財產，扣除婚
        姻關係存續中所負債務後，如有剩餘，其雙方剩餘財產
        之差額，應平均分配。」，而夫妻一方死亡為法定財產
        制關係消滅情形之一。次按「民法親屬編於七十四年六
        月三日修正時，增訂第一千零三十條之一關於夫妻剩餘
        財產差額分配請求權之規定。同日修正公布之民法親屬
        編施行法第一條規定：「關於親屬之事件，在民法親屬
        編施行前發生者，除本施行法有特別規定外，不適用民
        法親屬編之規定；其在修正前發生者，除本施行法有特
        別規定外，亦不適用修正後之規定。」明揭親屬編修正
        後之法律，仍適用不溯既往之原則，如認其事項有溯及
        適用之必要者，即應於施行法中定為明文，方能有所依
        據，乃基於法治國家法安定性及既得權益信賴保護之要
        求，而民法親屬編施行法就民法第一千零三十條之一並
        未另定得溯及適用之明文，自應適用施行法第一條之規
        定。又親屬編施行法於八十五年九月二十五日增訂第六
        條之一有關聯合財產溯及既往特別規定時，並未包括第
        一千零三十條之一之情形。準此，七十四年六月四日民
        法親屬編修正施行前結婚，並適用聯合財產制之夫妻，
        於七十四年六月五日後其中一方死亡，他方配偶依第一
        千零三十條之一規定行使夫妻剩餘財產差額分配請求權
        時，夫妻各於七十四年六月四日前所取得之原有財產，
        不適用第一千零三十條之一規定，不列入剩餘財產差額
        分配請求權計算之範圍。是核定死亡配偶之遺產總額時
        ，僅得就七十四年六月五日以後夫妻所取得之原有財產
        計算剩餘財產差額分配額，自遺產總額中扣除。」（最
        高法院八十一年台上字第二三一五號判決、最高法院八
        十五台上字第一０九二號判決、最高行政法院九十一年
        三月份庭長法官聯席會議決議參照）。又「中華民國九
        十一年民法親屬編修正前適用聯合財產制之夫妻，其特
        有財產結婚時之原有財產，於修正施行後視為夫或妻之
        婚前財產；婚姻關係存續中取得之原有財產，於修正施
        行後視為夫或妻之婚後財產。」，九十一年六月二十六
        日修正公布之民法親屬編施行法第六條之二亦有明文。
        從而，夫妻於七十四年六月四日前取得之婚後財產，揆
        諸前揭判決及決議意旨，基於法律不溯及既往之原則，
        婚姻關係存續中所取之財產僅限於七十四年六月五日以
        後所取得者為限，始列入剩餘財產差額分配請求權計算
        之範圍，即兩造在七十四年六月四日以前取得之婚後財
        產，並不列計算剩餘財產而為夫妻剩餘財產分配對象。
      2.查系爭遺產房地自六十六年間買入時起即登記被繼承人
        王光明為所有權人，直至王光明去世時為止，系爭遺產
        房地乃七十四年六月四日以前取得之婚後財產，依前揭
        說明不列入夫妻剩餘財產分配之範圍。
      3.查系爭存款1,991,804 元乃被繼承人於七十四年六月四
        日以後取得之婚後財產，依前揭說明列入夫妻剩餘財產
        分配之範圍；本件查無原告現存之婚後財產，以及應扣
        除婚姻關係存續中所負債務後，故1,991,804 元即為原
        告與被繼承人王光明之剩餘財產之差額，依法平均分配
        ，原告之分配額為995,902元。
      4.故原告行使夫妻剩餘財產分配請求權，在995,902 元之
        範圍內有理由。
六、分割方法：
  (一)按繼承人有數人時，在分割遺產前，各繼承人對於遺產全部
    為公同共有；繼承人得隨時請求分割遺產，但法律另有規定
    或契約另有訂定者，不在此限，民法第1151條、第1164條分
    別定有明文。又公同共有物分割之方法，除法律另有規定外
    ，應依關於共有物分割之規定，此觀同法第830 條第2 項規
    定自明。再按分割之方法，不能協議決定者，法院得因任何
    共有人之聲請，命為左列之分配：一  以原物分配於各共有
    人。二  變賣共有物，以價金分配於各共有人。以原物為分
    配時，如共有人中，有不能按其應有部分受分配者，得以金
    錢補償之。民法824 條第2 項、3 項定有明文。系爭遺產並
    無不能分割之情形，亦無不分割之約定，兩造就系爭遺產既
    不能協議分割，原告請求裁判分割系爭遺產，於法有據。
  (二)分割標的：
    1.不動產：本件遺產中之不動產價值經兩造協議為3,719,
      131 元（見本件147頁反面）。
    2.存款：本件存款為1,991,804 元，經扣除原告行使夫妻剩
      餘財產分配請求權應受分配之995,902 元、兩造不爭執之
      醫療費用100,990 元、納骨塔費用100,000 元及看護費、
      喪葬費用合計148,000 元、，可分配之遺產存款為646,
      912 元。（1,991,804 元－995, 902元－100,990 元－
      100, 000元－148,000 元=646,912元）。
    3.依上開說明本件應分割之遺產價值為4,366,043 元。
      計算式：3,719,131 元+646,912元＝4,366,043 元。
    4.原告為被繼承人之配偶，被告為第三順序法定繼承人，依
      民法第1138條、第1144條第2 款規定，原告之應繼分為遺
      產1/2 ，被告每人應繼分為遺產十二分之一（1/2 ×1/6
      ＝1/12），則原告所得繼承被繼承人遺產之價值應為
      2,183, 021元（4,366,043 元×1/2 ＝2,183,021 元，元
      以下捨去）被告每人所得人遺產之價值應為363,837 元。
      計算式：4,358,043 元×1/12＝363,837 元。
    5.復按民法第1164條所定之遺產分割，係以遺產為一體，整
      個的為分割，而非以遺產中個個財產之分割為對象，亦即
      遺產分割之目的在遺產公同共有關係全部之廢止，而非個
      個財產公同共有關係之消滅。又遺產分割既以消滅遺產公
      同共有關係為目的，故除被繼承人以遺囑禁止繼承人分割
      之遺產及共同繼承人以契約約定禁止分割之遺產外，應以
      全部遺產整體分割，不能以遺產中之個個財產為分割之對
      象（最高法院八十六年台上字第一四三六號及八十四年度
      台上字第二四一０號民事判決要旨足資參照）。遺產分割
      係以遺產為一體，消滅一個公同共有關係，而本件遺產內
      容包括存款及不動產，存款及不動產既均為遺產一部，即
      存款及不動產均屬原物民法第824 條所稱之「原物」；所
      謂應繼分係各繼承人對於遺產之一切權利義務，所得繼承
      之比例，並非對於個別遺產之權利比例，因此分割遺產並
      非按照應繼分比例逐筆分配存款及不動產，而應整體考量
      定適當之分割方法，易言之，本件繼承人只要能分配到不
      動產或存款均屬原物分割。本院審酌兩造無法協議分割遺
      產而訴請裁判分割，就不動產部分復表明不願繼續維持共
      有之狀態，自不宜再使兩造間維持共有關係；原告表明願
      意繼續保留不動產原物，且本件不動產乃被繼承人生前與
      原告共同生活處所，原告在不動產已經生活數十年，故不
      動產由原告取得；存款部分則平均分歸被告，則被告每人
      分得107,819 元。（646,912 元×1/6 ＝107,819 元，元
      以上四捨五入）。經此原物分配，被告每人較其應受分配
      價值363,837 元各短少256, 018元；反觀原告受分配價值
      3,719,131 元（即系爭遺產房地），較其應受分配價值（
      即遺產價值1/2 即2,183,021 元，見本項(二)之4.）逾1,
      540,110 元（3,719, 131元－2,183,021 元＝1,536,110
      元），依法由原告以金錢補償被告每人各256, 018元。如
      此分割方法，除符合兩造應繼分之比例外，亦使不動產之
      法律關係趨於單純化，而為有效利用，並兼顧兩造之利益
      及情理。
    6.綜合上開說明，本件不動產分歸原告所有，如附表所示台
      灣銀行公館分行存款由原告取得其中1,344,890 元（包括
      分配夫妻剩餘財產差額995,902 元、醫藥費100,990 元、
      靈骨塔10萬元、看護費及喪葬費148,000 元，合計1,344,
      892 元，但被告依上款所述每人分得之107,819 元部分係
      採四捨五入計算，總計被告分得646,914 元，較其可分配
      之646,912 元多出二元，此二元為計算便利，由原告負擔
      ，故原告分得金額為短少二元而為1,344,890 元）；如附
      表所示台灣銀行公館分行存款被告每人各分得107,819 元
      ，原告應補償被告每人各256,018 元。
七、系爭遺產因兩造無法達成分割協議，原告因而提起訴訟，其
    於訴訟進行中所提出之分割方案，為其伸張及防衛權利所必
    要，且兩造亦因系爭財產之分割而均蒙其利，依上開說明，
    本件訴訟費用應由兩造按應繼分比例負擔始為公平。
八、據上論結，本件原告之訴為有理由，依民事訴訟法第385 條
    第1 項前段、第80條之1 、第85條第1 項但書，判決如主文
    。
中    華    民    國    95    年    3     月    28    日
                  家事法庭  法  官  林妙黛
以上正本係照原本作成。
如對本判決上訴，須於判決送達後20日之不變期間內，向本院提
出上訴狀。
中    華    民    國    95    年    3     月    28    日
                            書記官  尹遜言
附表：
一、不動產：
  房屋：台北市○○區○○段二小段00000-0000建號。門牌：台
        北市文山區○○○路○ 段218 巷37號三樓（即改編前同
        路段218 之5 號），總面積95.58 平方公尺（層次面積
        ：三層82.74 平方公尺、陽台12.84 平方公尺）所有權
        全部。
  土地：台北市○○區○○段二小段0000-0000 地號，面積2 平
        方公尺，持分四十八分之一。
        台北市○○區○○段二小段0000-0000 地號，面積1762
        平方公尺，持分四十八分之一。
        台北市○○區○○段二小段0000-0000 地號，面積1 平
        方公尺，持分四十八分之一。
二、存款：台灣銀行公館分行優惠儲蓄存款：一百九十九萬零八
          百元及活期儲蓄存款：一千零四元。


司法院資訊處製作；財團法人民間司法改革基金會備份。
